臺灣高雄地方法院刑事判決　　　　　　110年度審訴字第795號
公　訴　人　臺灣高雄地方檢察署檢察官
被　　　告　楊千龍



上列被告因違反毒品危害防制條例案件等案件，經檢察官提起公
訴（110 年度偵字第16246 號），因被告於準備程序進行中，就
被訴事實為有罪之陳述，經受命法官告知簡式審判程序之旨，並
聽取被告與公訴人之意見後，由本院合議庭裁定由受命法官獨任
依簡式審判程序審理，判決如下：
    主  文
楊千龍轉讓第一級毒品，處有期徒刑肆月。
    事  實
一、楊千龍明知海洛因及甲基安非他命，分別為毒品危害防制條
    例第2 條第2 項第1 款、第2 款規定之第一、二級毒品，且
    明知甲基安非他命業經行政院衛生福利部公告列為不准登記
    為藥品並禁止使用在案，屬藥事法第22條第1項第1款所規定
    之禁藥，均不得非法持有、轉讓，竟仍基於轉讓第一級、第
    二級毒品及轉讓禁藥之犯意，於民國110年8月1日下午3時許
    ，在其於屏東縣○○市○○巷0○00號210室之居所，同時無
    償轉讓其所有之不詳數量海洛因、甲基安非他命予巫信賢施
    用（無證據證明海洛因達淨重5公克或甲基安非他命達淨重
    10公克）1次。嗣於110年8月1日下午5時30分許，與巫信賢
    在高雄市○○區○○路000號前，因形跡可疑為警盤查，為
    警查悉楊千龍因另案遭通緝，並為警對其實施附帶搜索，當
    場扣得楊千龍所有之海洛因4包（毛重分別為0.4公克、1.5
    公克、1.7公克、0.6公克）、注射針頭1個（楊千龍另涉持
    有、施用毒品部分，檢察官另案偵辦），巫信賢並當場告知
    警方有施用毒品，並同意警採集其尿液送驗，檢驗結果呈可
    待因、嗎啡、甲基安非他命、安非他命陽性反應，始查悉上
    情。
二、案經高雄市政府警察局鳳山分局報告臺灣高雄地方檢察署檢
    察官偵查後起訴。
    理  由
一、本件被告楊千龍所犯均係死刑、無期徒刑、最輕本刑為3 年
    以上有期徒刑以外之罪，其於準備程序進行中就被訴事實為
    有罪之陳述，經受命法官告知簡式審判程序之旨，並聽取當
    事人之意見後，本院合議庭認無不得或不宜改依簡式審判程
    序進行之情形，爰依刑事訴訟法第273 條之1 第1 項規定，
    裁定由受命法官獨任進行簡式審判程序。又本件所引屬於審
    判外陳述之傳聞證據，依同法第273 條之2 規定，不受第15
    9 條第1 項關於傳聞法則規定之限制，依法有證據能力，合
    先敘明。
二、上開犯罪事實，業據被告坦承不諱，核與證人巫信賢證述相
    符，並有搜索扣押筆錄、扣押物品目錄表、查獲照片、法務
    部調查局110 年10月22日調科壹字第000000000000號濫用藥
    物成品檢驗鑑定書、證人巫信賢之尿液採證代碼對照表（尿
    液代碼：FS312 ）、正修科技大學超微量研究科技中心110
    年8 月25日尿液檢驗報告（原始編號：FS312 ）在卷可稽，
    足認被告前揭任意性自白，與事實相符，堪予採信。從而，
    本案事證明確，被告上開犯行，均堪認定，應依法論科。
三、論罪科刑：
  ㈠法律說明：
    按海洛因、甲基安非他命為毒品危害防制條例所稱之第一、
    二級毒品，又甲基安非他命除係毒品危害防制條例第2 條第
    2 項第2 款所列之第二級毒品外，亦屬藥事法第22條第1 項
    第1 款所規範之禁藥。是被告轉讓甲基安非他命部分，除成
    立毒品危害防制條例第8 條第2 項之轉讓第二級毒品罪外，
    亦構成藥事法第83條第1 項之轉讓禁藥罪，此係屬同一犯罪
    行為而同時有二種法律可資處罰之法規競合情形，應依重法
    優於輕法、後法優於前法原則，擇一處斷。而毒品危害防制
    條例第8 條第2 項之轉讓第二級毒品罪之法定本刑為「6 月
    以上5 年以下有期徒刑，得併科70萬元以下罰金」，至藥事
    法第83條第1 項之轉讓禁藥罪之法定本刑為「7 年以下有期
    徒刑，得併科5 千萬元以下罰金」。是被告轉讓甲基安非他
    命之行為，若無毒品危害防制條例第8 條第6 項及第9 條第
    1 項、第2 項所定轉讓毒品達一定數量（依「轉讓毒品加重
    其刑之數量標準」規定，轉讓第二級毒品達淨重10公克以上
    ），或成年人對未成年人或明知為懷胎婦女而對之為轉讓行
    為，應予加重其刑之情形者，藥事法第83條第1 項之罪之法
    定本刑，顯重於毒品危害防制條例第8 條第2 項之罪之法定
    本刑。經查，本件被告無償轉讓甲基安非他命之重量，並無
    證據證明已達淨重10公克以上，且轉讓甲基安非他命之對象
    亦非未成年人或懷胎之婦女，是並無上開加重其刑規定之適
    用，揆諸前揭說明，本件被告轉讓甲基安非他命部分，應優
    先適用藥事法第83條第1項之轉讓禁藥罪論處。
  ㈡罪名及罪數：
  ⒈核被告所為，係犯毒品危害防制條例第8 條第1 項之轉讓第
    一級毒品罪及藥事法第83條第1 項之轉讓禁藥罪。
  ⒉被告轉讓前持有海洛因之低度行為，應為其轉讓之高度行為
    所吸收，不另論持有第一級毒品罪。至被告轉讓前持有第二
    級毒品即禁藥甲基安非他命之行為，其持有及轉讓甲基安非
    他命之行為，同為實質上一罪之階段行為，高度之轉讓行為
    既已依藥事法加以處罰，依法律適用完整性之法理，其低度
    之持有甲基安非他命行為，自不能再行割裂適用毒品危害防
    制條例第11條第2 項之持有第二級毒品罪予以處罰，且藥事
    法並無處罰持有禁藥之明文，是被告持有禁藥甲基安非他命
    部分，自無轉讓前持有禁藥之低度行為為轉讓禁藥行為所吸
    收不另論罪之問題，併此敘明。
  ⒊被告同時轉讓第一級毒品海洛因、第二級毒品兼禁藥甲基安
    非他命予巫信賢施用之行為，係以一轉讓行為同時觸犯轉讓
    第一級毒品罪及轉讓禁藥罪，為想像競合犯，應從一重之轉
    讓第一級毒品罪處斷。
  ㈢刑之減輕部分：
  ⒈按毒品危害防制條例第17條第1 項規定：「犯第4 條至第8
    條、第10條或第11條之罪，供出毒品來源，因而查獲其他正
    犯或共犯者，減輕或免除其刑。」查被告於警詢、偵訊詢時
    ，供出其毒品來源為暱稱「凱仔」、「阿凱」之人，而經高
    雄市政府警察局鳳山分局依被告之供述循線查獲陳靖勻，現
    正偵辦中等情，有高雄市政府警察局鳳山分局111 年1 月4
    日高市警鳳分偵字第11075819800 函、本院辦理刑事案件電
    話紀錄查詢表在卷可稽（見本院卷第55、61頁），是被告應
    符合毒品危害防制條例第17條第1 項供出毒品來源因而查獲
    其他正犯之規定，爰依該規定減輕其刑。
  ⒉次按毒品危害防制條例第17條第2項規定：犯第4條至第8條
    之罪於偵查及歷次審判中均自白者，減輕其刑。又最高法院
    大法庭於110年8月18日以109年度台上大字第4243號判決認
    行為人轉讓同屬禁藥之第二級毒品甲基安非他命（未達法定
    應加重其刑之一定數量）予成年人（非孕婦），依重法優於
    輕法之原則，擇較重之藥事法第83條第1項轉讓禁藥罪論處
    ，如行為人於偵查及歷次審判中均自白，仍應適用毒品危害
    防制條例第17條第2項規定減輕其刑。查被告就本案犯行，
    迭於偵審中均坦承不諱，自應依前開規定減輕其刑。
  ⒊被告同時有前開2 種減輕事由，應依法遞減其刑。
  ㈣爰以行為人之責任為基礎，審酌被告明知國家查緝毒品之禁
    令，竟仍無償轉讓第一級毒品海洛因及屬禁藥之第二級毒品
    甲基安非他命與他人施用，致他人耽溺毒害，所為實屬不該
    ，惟念其犯後坦承犯行，態度尚可，並考量本件被告所轉讓
    毒品之次數僅1 次，兼衡其教育程度、經濟（涉個人隱私，
    詳卷）、前科素行（詳卷附臺灣高等法院被告前案紀錄表）
    等一切情狀，量處如主文所示之刑。
四、不予宣告沒收之說明；
    扣案之海洛因4 包、注射針頭1 個，卷內均無證據可認與本
    案被告轉讓第一級毒品犯行有關，是應於被告施用、持有毒
    品之案件宣告沒收銷燬，或單獨宣告沒收銷燬（被告經聲請
    觀察勒戒之情況），爰均不予宣告沒收。
據上論斷，應依刑事訴訟法第273 條之1 第1 項、第284 條之1
、第299 條第1 項前段，判決如主文。
本案經檢察官施昱廷提起公訴，檢察官呂乾坤到庭執行職務。
中    華    民    國   111    年    1     月     21   日
                  刑事第五庭  法  官    陳銘珠
以上正本證明與原本無異。
如不服本判決應於收受送達後20日內向本院提出上訴書狀，並應
敘述具體理由；如未敘述上訴理由者，應於上訴期間屆滿後20日
內向本院補提理由書（均須按他造當事人之人數附繕本）「切勿
逕送上級法院」。
因疫情而遲誤不變期間，得向法院聲請回復原狀。
中    華    民    國   111    年    1     月    21    日
                              書記官    黃靖媛
附錄本案論罪科刑法條：
《藥事法第83條第1項》
明知為偽藥或禁藥，而販賣、供應、調劑、運送、寄藏、牙保、
轉讓或意圖販賣而陳列者，處7年以下有期徒刑，得併科新臺幣5
千萬元以下罰金。
《毒品危害防制條例第8 條第1 項、第2 項》
轉讓第一級毒品者，處1 年以上7 年以下有期徒刑，得併科新臺
幣1 百萬元以下罰金。
轉讓第二級毒品者，處6 月以上5 年以下有期徒刑，得併科新臺
幣70萬元以下罰金。